【裁判字號】    97,交聲,1909
【裁判日期】    971212
【裁判案由】    聲明異議
【裁判全文】
臺灣高雄地方法院交通事件裁定        97年度交聲字第1909號
原處分機關  交通部公路總局高雄區監理所
異  議  人
即受處分人  甲○○
上列異議人因違反道路交通管理處罰條例案件，不服交通部公路
總局高雄區監理所於民國97年7 月29日所為之處分（原處分案號
：高監自裁字第裁80–BC0000000 號），聲明異議，本院裁定如
下：
    主  文
異議駁回。
    理  由
一、異議意旨略以：依採證照片顯示，異議人所駕上開自小客車
    已越過停止線，與一般闖越紅燈係紅燈時，正跨越停止線之
    情形不同；又該路口紅綠燈號誌有問題，綠燈後即直接轉為
    紅燈，並無閃黃燈，因此異議人正在通行該停止線時綠燈正
    在閃爍，通過停止線號誌隨即轉為紅燈，異議人並無闖紅燈
    之違規情事；另設置該路口、舉發違規所使用之照相器應提
    出國家檢驗合格證明，否則不得作為採證之依據，為此提起
    本件聲明異議，請求撤銷原處分等語。
二、原處分機關交通部公路總局高雄區監理所係以：異議人即受
    處分人甲○○於民國97年5 月18日下午4 時21分許，駕駛所
    有車號8R–2345號之自小客車（下稱系爭車輛），沿高雄市
    左營區○○路行駛，行經後昌路與煉油廠北門之交叉路口時
    ，於前方交通號誌為紅燈時仍持續前行，經警依採證照片，
    以異議人為被通知人，舉發有「闖紅燈」之違規，異議人不
    服，於96年7 月1 日提出申訴，經舉發機關即高雄市政府警
    察局交通警察大隊調查結果，仍認異議人有上開違規情事，
    依道路交通管理處罰條例第53條第1 項之規定，於97年7 月
    29日裁處罰鍰新臺幣（下同）2,700 元，並記違規點數3 點
    。
三、按汽車（依道路交通管理處罰條例第3 條第8 款規定，包括
    機器腳踏車即機車）駕駛人，行經有燈光號誌管制之交岔路
    口闖紅燈者，處1,800 元以上5,400 元以下罰鍰，並記違規
    點數3 點。道路交通管理處罰條例第53條第1 項、第63條第
    1 項第3 款分別定有明文。
四、經查：
(一)、異議人駕駛之系爭車輛，確有於上揭時間，沿高雄市○○路
    行駛，行經該路段之中國石油煉油廠北門口，在該地點之號
    誌為紅燈時，持續前行通過該路口之事實，此為異議人所自
    承，並有如附表所示之舉發違反道路交通管理事件通知單1
    紙、舉發照片2 幀在卷可稽。而由本件舉發單位高雄市政府
    警察局交通警大隊97年9 月8 日高市警交三字第0970024478
    號函檢附本件舉發違規採證照片內容觀之，第1 張舉發照片
    顯示，系爭車輛於97年5 月18日下午4 時21分，沿高雄市○
    ○路行駛，行經該路段之中國石油煉油廠北門口，在後昌路
    紅燈啟亮1.95秒，仍繼續前行，而於紅置啟亮後2.45秒攝得
    第2 張照片，系爭車輛以每小時48公里時速繼續前行。且依
    證人即舉發員警乙○○於本院調查時到庭具結證稱：該路口
    有裝置闖紅燈測速照相，主要是舉發闖紅燈之用，第1 張照
    片上方第1 行最右側之數據「050 --- 」是指該路口速限顯
    示，第2 張照片上開第1 行最右側之數據「050 048 」是指
    該路口速限及系爭車輛之時速，因為由2 照片可以看出異議
    人的車輛是有速度的，第1 張照片顯示異議人的車輛後輪已
    超越禁止線，第2 張持續前進，才會舉發闖紅燈等語。本院
    審酌證人韓勇祥與異議人間素昧平生，並無仇隙嫌怨，應無
    設詞誣陷異議人之理，又警員執行公務時，本身即受有行政
    懲處責任之監督，其到庭具結作證，更係以刑事責任擔保其
    證言之真實性。此外，亦有上開舉發照片可資佐證。是證人
    乙○○於本院調查中之前揭結詞，應堪採信。綜合以觀，異
    議人之車輛於紅燈啟亮1.97秒時，並未停止於停止線前，而
    是繼續越過停止線前行，且於紅燈啟亮後2.54秒時，已向前
    行駛穿越該路口之行人穿越道，復儀器所測得異議人行進之
    速度係時速48公里（第2 張照片），顯見異議人並無完全停
    止之意思，而繼續以時速48公里之速度向前行駛之事實，堪
    以認定。
(二)、異議人雖辯稱：當時該路口交通號誌故障，無黃燈號誌，導
    致伊綠燈通過後，號誌直接變紅燈，並無闖紅燈等語。然查
    ，證人乙○○於本院調查時證稱：該路口黃燈有3.97秒，如
    果該路口號誌是由綠燈直接轉紅燈的話，顯示器上黃燈秒長
    會顯示異常情形，依規定黃燈要有3 秒以上，如果黃秒不足
    3 秒就不會舉發等語，並有微電腦闖紅燈測速照相數據顯示
    說明1 紙在卷可稽。而依上開微電腦闖紅燈測速照相數據顯
    示說明，該路口之黃燈秒數顯示為3.97秒，堪認證人上開所
    述，要與事實相符，堪予採信。又異議人指述該路口交通號
    誌故障一節，經舉發機關向該路口號誌建置機關即高雄市政
    府交通局查證結果，是日該路口交通號誌運作正常並無維修
    紀錄等情，亦有高雄市政府警察局交通警察大隊97年7 月17
    日高市警交三字第0970018437號函在卷可佐，足認該路口號
    誌於是日並無故障情事發生甚明。異議人上開所辯，要不足
    採。
(三)、異議人辯稱：異議人所駕之系爭車輛已越過停止線，與一般
    闖越紅燈係紅燈時，正跨越停止線之情形不同等語。按車輛
    面對圓形紅燈表示禁止通行，不得超越停止線或進入路口，
    道路交通標誌標線號誌設置規則第206 條定有明文。又在劃
    設有停止線而又有燈光號誌兩種設施之交岔路口應自停止線
    起算；車輛面對圓形紅燈時仍逕予穿越路口至銜接路段，含
    左轉、直行、迴轉及右轉（依箭頭綠燈允許行駛者除外）即
    視為闖紅燈之行為。是路口號誌轉變為紅燈時，車輛即不能
    超越停止線停駛，其規定目的無非係為避免阻礙其他方向綠
    燈車輛、行人通行，以免發生危險事故，從而，汽車駕駛人
    理應注意路口交通號誌之變化。異議人係合法考領汽車駕駛
    執照之人，對此理應有所知悉，惟其行經路口，竟未遵守交
    通號誌指示，止停於停止線後方，其車身不僅超越停止線，
    更以時速48公里之速度直行，其謂無闖紅燈一節，要不足採
    。至於異議人請求舉發機關提出該路口闖紅燈之舉發數據及
    監視器畫面，以資證明該路口號誌正常一節，又車輛駕駛人
    行經道路，本應注意車前狀況，並遵守交通規則，則其他車
    輛行經該路口是否亦有闖紅燈行為，要與系爭車輛本身之違
    規行為無涉，尚不得因同路口有無其他違規闖紅燈之車輛舉
    發其緊隨前方車輛向前行駛，而解免其本身應遵守交通號誌
    之責，異議人前開所辯，洵不足採。
(四)、異議人復辯謂：該路口使用之線圈感應式照相機，應提出國
    家檢驗合格證明，否則上開採證照片不得做為認定系爭車輛
    闖紅燈之依據等語。查，本件系爭車輛違規路段即高雄市○
    ○路之中國石油煉油廠北門口所裝設之微電腦闖紅燈自動測
    速照相系統，係配合路面埋設感應圈同時運作，於違規車輛
    駛壓過感應線圈時始能啟動拍攝照片，並以感應線圈間之距
    離，測得違規車輛當時所行駛之速率，再經儀器電腦判讀後
    予以採證照相。而該微電腦闖紅燈自動測速照相系統均經原
    製造國瑞士電力及環境度量衡部門檢驗認可，其式樣認可證
    書除經外交部駐外機構驗證屬實外，並經臺灣台北地方法院
    所屬公證人認證，有相關認可證書及公證書在卷可稽。縱因
    我國經濟部標準檢驗局目前尚未有測速照相儀器之檢定技術
    ，致未將之納入法定度量衡器施以檢定，然尚不得逕予否認
    該類儀器於正常使用下所取得之數據。再者，內政部警政署
    雖於97年1 月17日上午舉行記者會說明，目前警察機關取締
    之測速設備有3 種，其中雷達測速器、雷射測速器均有檢定
    規範，警察機關均據以辦理檢定，取得合格檢定證書，惟感
    應式線圈測速設備自65年起開始使用，已沿用30多年，因經
    濟部標準檢驗局尚無檢驗感應式線圈測速之設備，致無法檢
    定，惟採購及使用該項設備，均要求必須有生產國製造廠或
    其他檢驗單位準確性認證之證明文件，以確保其準確性；囿
    於「感應式線圈測速器」無法檢驗，警察局早自92年7 月1
    日起，即停止使用於交通違規超速舉證，僅用於闖紅燈違規
    照相，而警政署為避免爭議，業於97年1 月17日下午，通報
    各警察機關，自即時起，暫停感應式線圈測速設備使用於測
    速照相取締工作，須俟經濟部標準檢驗局建立檢定機制後，
    方可使用，但亦同時說明另該設備使用於闖紅燈照相取締部
    分，仍可正常使用等情，有內政部警政署警政治安全球資訊
    網所發布之訊息2 紙在卷足憑。是本件以微電腦闖紅燈自動
    測速照相系統照相取締系爭車輛違規闖紅燈部分，並不在停
    用之列，仍可作為合法之取締工具，故以該設備所採證之有
    關闖紅燈數據，自足以證明異議人闖紅燈違規行為屬實。異
    議人前開置辯，亦不足採。
五、綜上所述，異議人所駕駛之系爭車輛確有於上揭時、地，行
    經有燈光號誌管制之交岔路口闖紅燈之違規行為，堪以認定
    。從而，原處分機關依道路交通管理處罰條例第53條第1 項
    、第63條之規定，裁處異議人罰鍰2,700 元，並記違規點數
    3 點，核無不當，異議人前開所辯及其理由，均無足採。本
    件聲明異議為無理由，應予駁回。
六、據上論斷，應依道路交通案件處理法第19條，裁定如主文。
中    華    民    國    97    年    12    月    12    日
                  刑事第五庭    法  官  李殷君
以上正本證明與原本無異。
如不服本裁定，應於收受送達後5 日內向本院提出抗告狀。
中    華    民    國    97    年    12    月    12    日
                                書記官  李文廣


司法院資訊處製作；財團法人民間司法改革基金會備份。
